臺灣高等法院刑事判決
110年度上易字第318號
上  訴  人  臺灣臺北地方檢察署檢察官
上  訴  人  
即  被  告  吳明鴻



被      告  潘培林


                    （現於法務部○○○○○○○○○○○執行中）
上列上訴人等因被告等竊盜案件，不服臺灣臺北地方法院109年
度審易字第2628號，中華民國109年12月23日第一審判決（起訴
案號：臺灣臺北地方檢察署109年度偵字第26696號），提起上訴
，本院判決如下：
    主  文
原判決關於沒收部分撤銷。
吳明鴻之犯罪所得新臺幣拾參萬元沒收，於全部或一部不能沒收
或不宜執行沒收時，追徵其價額。
潘培林之犯罪所得新臺幣拾貳萬元、舊臺幣紙鈔參仟元、手錶壹
支沒收，於全部或一部不能沒收或不宜執行沒收時，追徵其價額
。
其他上訴駁回。
    犯罪事實
一、吳明鴻、潘培林基於意圖為自己不法所有之竊盜犯意聯絡，
    於民國109年9月12日下午5時許，由潘培林駕駛其向不知情
    之陳清課借用之車牌號碼00-0000號自用小客車（下稱系爭
    車輛）搭載吳明鴻，前往臺北市○○區○○○路○段00○00號陳正
    元住處，潘培林在車上守候，推由吳明鴻持客觀上足以對人
    之生命、身體、安全構成威脅，足供兇器使用之螺絲起子1
    支破壞大門門鎖，侵入該址住宅，竊取新臺幣（以下未註明
    者，均同）25萬元，舊臺幣紙鈔3000元及手錶1支得手，旋
    由潘培林駕駛系爭車輛接應離去，並於車上朋分竊得財物，
    吳明鴻取得其中13萬元，餘歸潘培林所有。嗣經陳正元報警
    處理，為警調閱監視錄影畫面，循線查獲。
二、案經陳正元訴由臺北市政府警察局中山分局移送臺灣臺北地
    方檢察署檢察官偵查起訴。
　　理  由
壹、證據能力：
　　本件認定犯罪事實所引用之證據，皆無證據證明係公務員違
    背法定程序所取得，又檢察官、被告吳明鴻、潘培林於本院
    準備程序及審理時均同意作為證據（本院卷第122、123、15
    1、152頁），復經審酌該等證據製作時之情況，尚無顯不可
    信與不得作為證據之情形，亦無違法不當與證明力明顯過低
    之瑕疵，且與待證事實具有關聯性，認為以之作為證據應屬
    適當，依刑事訴訟法第158 條之4 反面解釋及第159 條之5 
    規定，認均有證據能力。　　
貳、實體部分：
一、認定犯罪事實所憑之證據及理由：
　　上揭犯罪事實，業據被告吳明鴻、潘培林於警詢、檢察官訊
    問、原審及本院審理時坦承不諱（臺灣臺北地方檢察署109
    年度偵字第26696號偵查卷宗【下稱偵卷】第9至14、15至20
    、177至180頁、原審卷第95、103頁、本院卷第154頁），並
    經證人即告訴人陳正元於警詢、檢察官訊問時證述綦詳（偵
    卷第29、179、180頁），及證人陳清課於警詢時證述無訛（
    偵卷第21至23頁），且有監視錄影畫面翻拍照片及採證照片
    附卷可資佐證（偵卷第33至38、48至87頁），俱徵被告吳明
    鴻、潘培林前揭任意性自白與事實相符。綜上，本案事證明
    確，被告二人犯行均堪認定，應依法論科。
二、論罪：　　
  ㈠核被告吳明鴻、潘培林所為，均係犯刑法第321條第1項第1款
    、第2款、第3款之攜帶兇器毀壞門扇侵入住宅竊盜罪。
　㈡被告二人就上開犯行，有犯意聯絡及行為分擔，皆為共同正
    犯。
  ㈢被告吳明鴻前因竊盜案件，經臺灣高等法院臺南分院以99年
    度上易字第98號判處有期徒刑10月（共三罪）確定，又因竊
    盜案件，經臺灣臺南地方法院以99年度易字第1104號判處有
    期徒刑1年（共二罪），並經臺灣高等法院臺南分院以99年
    度上易字第785號判決駁回上訴確定，上開各罪經臺灣高等
    法院臺南分院以100年度聲字第454號裁定應執行有期徒刑3
    年10月確定，於101年9月19日假釋付保護管束，復經撤銷假
    釋，其殘刑1年1月1日於107年9月3日執行完畢，有本院被告
    前案紀錄表、入出監簡列表在卷可稽（原判決關於此部分之
    記載應予更正），其於徒刑執行完畢後5年內，故意再犯本
    件有期徒刑以上之罪，為累犯，參酌司法院大法官釋字第77
    5 號解釋意旨，被告吳明鴻前因竊盜案件受刑之科處及執行
    ，復又再犯本案罪質相同之竊盜罪，偏差行為未獲矯正，對
    刑罰之反應力顯然薄弱，加重其最低本刑，對被告吳明鴻人
    身自由之限制並無過苛之侵害，應依刑法第47條第1 項規定
    ，加重其刑。
三、維持原判決之理由：　　　
  ㈠原審以被告吳明鴻、潘培林犯攜帶兇器毀壞門扇侵入住宅竊
    盜罪，事證明確，審酌被告二人不思以正當途徑獲取財物，
    反圖不勞而獲，恣意以工具毀損告訴人住宅之門鎖，並侵入
    該住宅內竊取財物，造成告訴人之財產損失，嚴重危害居家
    安全，自應嚴予非難，惟念被告二人犯後均坦承犯行，被告
    吳明鴻固有與告訴人調解之意願，然因與告訴人無法達成共
    識而未達成調解等情，兼衡被告二人之犯罪動機、手段及所
    竊財物價值，暨渠等於原審審理時自陳從事之職業、家庭經
    濟狀況、智識程度（原審卷第103頁）等一切情狀，分別量
    處有期徒刑10月。核其認事用法並無違誤，量刑亦屬妥適，
    應予維持。
  ㈡檢察官上訴意旨略以：被告吳明鴻、潘培林於本案前已有多
    次竊盜前科，且是在短期間內反覆行竊，一再侵害他人財產
    權及居家安全，於本案竊得金錢高達25萬元，犯罪情節非輕
    ，又未與告訴人和解、賠償損害，難認犯後態度良好，原審
    僅量處有期徒刑10月，顯屬輕縱。被告吳明鴻上訴意旨略以
    ：被告吳明鴻到案即坦承不諱，配合調查，並願與告訴人和
    解，分期賠償，請從輕量刑。惟按刑事審判旨在實現刑罰權
    之分配的正義，故法院對有罪被告之科刑，應符合罪刑相當
    之原則，使輕重得宜，罰當其罪，以契合社會之法律感情，
    此所以刑法第57條明定科刑時應審酌一切情狀，尤應注意該
    條所列10款事項以為科刑輕重之標準，俾使法院就個案之量
    刑，能斟酌至當。而量刑輕重係屬事實審法院得依職權自由
    裁量之事項，苟已斟酌刑法第57條各款所列情狀而未逾越法
    定刑度，不得遽指為違法（最高法院72年台上字第6696號判
    例參照）。原審量刑已就被告吳明鴻、潘培林攜帶兇器，以
    破壞門鎖方式侵入住宅行竊，危害居家安全，造成告訴人財
    產損失，及其二人均未能與告訴人達成和解、賠償損害等刑
    法第57條各款所列情狀，詳為斟酌，於法定刑度之內酌量科
    刑，客觀上並無明顯濫權或失之過重、過輕之情形，亦未違
    反比例原則，自難認有何違法或不當。從而，檢察官以原審
    量刑過輕，被告吳明鴻以原審量刑過重，提起上訴，均無理
    由，應予駁回。　　
四、撤銷沒收部分：
  ㈠刑法沒收章於104年12月30日修正公布，並自105年7月1日起
    施行，修正後切合沒收之法律本質，明確定義沒收為「刑罰
    及保安處分以外之法律效果」，具有獨立性，而非刑罰從刑
    （刑法第2條立法說明參照），是若原判決僅沒收部分有所
    違誤，而於本案部分認事用法正確時，法院自得僅就原判決
    關於沒收部分撤銷，先予敘明。
  ㈡按責任共同原則，係指共同實行犯罪行為之人，在合同意思
    範圍以內，各自分擔犯罪行為之一部，相互利用他人之行為
    ，以達其犯罪之目的者，即應對於全部所發生之結果共同負
    責。至於犯罪成立後，共同正犯間關於犯罪所得應如何沒收
    ，仍須本於罪刑法定主義及罪責之原則，各按其實際利得數
    額負責，並非須負連帶責任，況且已扣案者，本無重複沒收
    之疑慮，更無對各共同正犯諭知連帶沒收之必要。又二人以
    上共同犯罪，關於犯罪所得之沒收或追徵，應就各人所分得
    之犯罪所得或有事實上之處分權限者為之；各共同正犯有無
    犯罪所得、所得多寡，事實審法院應視具體個案之實際情形
    ，綜合卷證資料及調查結果，依自由證明程序釋明其合理之
    依據而為認定。倘共同正犯各成員內部間，對於不法利得分
    配明確時，應依各人實際分配所得宣告沒收；如各成員對於
    不法利得享有共同處分權限，且難以區別各人分得之數，則
    應負共同沒收之責；倘有個別成員並無犯罪所得，且與其他
    成員對於所得亦無事實上之共同處分權時，即無「利得」可
    資剝奪，採取共同沒收或追徵，對未受利得之共同正犯顯失
    公平（最高法院107年度台上字第4022號、104年度台上字第
    3937號判決意旨參照）。
　㈢經查，被告吳明鴻、潘培林共同犯攜帶兇器毀壞門扇侵入住
    宅竊盜罪，共計竊得現金25萬元，舊臺幣紙鈔3000元及手錶
    1支，得手後即予朋分，被告吳明鴻取得其中現金13萬元，
    被告潘培林分得現金12萬元、舊臺幣紙鈔3000元、手錶1支
    ，此經被告吳明鴻、潘培林供述明確，且互核一致（偵卷第
    13、19、179頁、本院卷第154頁），其二人就本案犯罪所得
    既有所分配，各有其處分權限，自應依各人實際分配所得宣
    告沒收，原審未予區別，逕為全數沒收、追徵之諭知，稍有
    未洽，應由本院就沒收部分單獨撤銷，依刑法第38條之1第1
    項前段、第3項規定，就上開犯罪所得其中13萬元對被告吳
    明鴻宣告沒收，餘12萬元、舊臺幣紙鈔3000元、手錶1支對
    被告潘培林宣告沒收，於全部或一部不能沒收或不宜執行沒
    收時，追徵其價額。至被告吳明鴻犯罪所用螺絲起子，未據
    扣案，且依被告吳明鴻之供述，該螺絲起子係取自系爭車輛
    （偵卷第178頁），本案並無證據證明前開螺絲起子為被告
    吳明鴻或潘培林所有之物，爰不併為沒收之諭知。
據上論斷，應依刑事訴訟法第368條、第369條第1項前段、第364
 條、第299條第1項前段，刑法第38條之1第1項前段、第3項，判
決如主文。
本案經檢察官陳思荔提起公訴，檢察官盧慧珊提起上訴，檢察官
林黛利到庭執行職務。
中　　華　　民　　國　　110 　年　　3 　　月　　31　　日
                  刑事第三庭    審判長法　官  張惠立  
                                      法  官  劉兆菊
                                      法  官  廖怡貞
以上正本證明與原本無異。
不得上訴。
                                      書記官  劉芷含  
中　　華　　民　　國　　110 　年　　3 　　月　　31　　日
附錄本案論罪科刑法條全文：
中華民國刑法第321條
犯前條第1項、第2項之罪而有下列情形之一者，處6月以上5年以
下有期徒刑，得併科50萬元以下罰金：
一、侵入住宅或有人居住之建築物、船艦或隱匿其內而犯之。
二、毀越門窗、牆垣或其他安全設備而犯之。
三、攜帶兇器而犯之。
四、結夥三人以上而犯之。
五、乘火災、水災或其他災害之際而犯之。
六、在車站、港埠、航空站或其他供水、陸、空公眾運輸之舟、
    車、航空機內而犯之。
前項之未遂犯罰之。